# 合营企业与子公司

提问人：jangyanbo 时间：2014-12-11 22:36:01
陈老师好： 1 、按照目前的企业合并准则固定，在公司制企业内部能不能独立存在能够拥有控制的单独主体呢。 2 、按照合营企业-共同经营的概念，在一个公司制的内部通过合约规定是可以存在共同经营的（不考虑与法律相冲突。如果一个公司制内部不能拥有能够控制的单独主体的话是不能用长期投资科目核算并纳入合并报表内的，但是在共同经营中！比如说一方拿 5 亿元，另一方拿土地价值 1 亿元。是否具有共同控制是合约的规定，跟双方出资额多少是没有关系的，可以这样理解吗。另外，共同经营方也可以不按照出资额进行分配也是可以的，比如说拿资金的一方 5 个亿，但是可以在合约中约定他只拿20%的剩余利润也是可以的！可以这样理解吗！ 3 、按照上述约定虽说拿资金的一方 5 亿元占出资额的83%，即使在合同中约定你控制所有的经营财务决策，在事实上也是该合约也是无效的，应为公司制企业内部是不可能存在单独主体的。那如果在合约中约定该控制的资产与负债中，形成的资产抵押给出资 5 亿的一方，对某些负债承担偿还责任的话！这种情况能否说具有单独主体呢

回答人：chenyiwei
在目前国内的法律法规体系下，公司法人是承担民事责任和享有民事权利的基本单位，股东之间就某项资产或负债的享有或承担归属的约定不能对抗外部第三人，因此合并报表准则所定义的“单独主体”在《公司法》所规范的公司制企业内部是几乎不可能存在的。合营安排准则中的单独主体概念更强调法律上架构（法律形式）的影响，所以在公司制企业内部基本不会存在。 在合营安排准则下，如果某项合营安排的产出都只能出售给合营方，则即使存在单独主体架构，也可能被认定为共同经营。但这种情况下的“单独主体”事实上已经变为指合营安排所具有的“法人外壳”了。

提问人：新用户注册了 时间：2014-12-19 15:19:03
本公司注册资本2,000.00万元，实收资本2,000.00万元，资本全部由本公司出资。 2013 年 5 月，本公司取得国土资告字【 2013 】 115号 12 号地块的开发权，计划总投资约为20,000.00万元。 2013 年 11 月 10 日，本着利益共享、风险共担的原则，本公司与a公司签署《合作开发房地产合同》，商定共同开发 115 号 12 号地块，双方各占有50%份额。双方约定：根据本公司项目推进的状况，土地按每亩肆拾万元计算总地价，本公司在合同签订之前除所交纳土地款以外已投入的项目资金连同总地价作为其合作项目的实际投入，a公司应在合同签订 10 日内投入相应的资金人民币2,000.00万元；由于未办理增资手续，所以对收到的 2000 万元暂挂往来。合作双方应按各自占有的项目比例分享收益，承担合作项目开发、建设、销售过程中的相关费用。请问我公司对本公司是共同经营还是作为合营处理合适？

回答人：chenyiwei
如果双方按出资比例共担风险、共享收益，且所有重大问题由双方在协商一致的基础上共同作出决策的，可以作为合营安排。

提问人：爱我中华 时间：2015-01-03 17:50:24
本公司注册资本2,000.00万元，实收资本2,000.00万元，资本全部由本公司出资。 2013 年 5 月，本公司取得国土资告字【 2013 】 115号 12 号地块的开发权，计划总投资约为20,000.00万元。 2013 年 11 月 10 日，本着利益共享、风险共担的原则，本公司与a公司签署《合作开发房地产合同》，商定共同开发 115 号 12 号地块，双方各占有50%份额。双方约定：根据本公司项目推进的状况，土地按每亩肆拾万元计算总地价，本公司在合同签订之前除所交纳土地款以外已投入的项目资金连同总地价作为其合作项目的实际投入，a公司应在合同签订 10 日内投入相应的资金人民币2,000.00万元；由于未办理增资手续，所以对收到的 2000 万元暂挂往来。合作双方应按各自占有的项目比例分享收益，承担合作项目开发、建设、销售过程中的相关费用。请问我公司对本公司是共同经营还是作为合营处理合适？ 您的点评是： chenyiwei 如果双方按出资比例共担风险、共享收益，且所有重大问题由双方在协商一致的基础上共同作出决策的，可以作为合营安排。 发表于 2014-12-19 17:13 想与您请想下，公司没有办理工商变更手续但是对于项目来说是 5 ： 5 的合作与分成，所以我也是认可您说的作为合营处理，但是我想母公司对于这个子公司是作为合并处理还是不作为合并处理？ 按合并财务报表指南中四、对被投资方可分割部分的控制中有个例【例 17 】 A公司为有限责任公司，专门从事房地产开发，其主要经营活动为在B地块上开发住宅和商业地产项目。B地块的开发分三期执行，各期地块的开发成本和销售、收入分设三个独立子账套进行单独核算管理，但与各期开发相关的开发支出均由A公司作为同一法人主体进行清偿，各期项目相关的营业税、土地增值税及所得税等相关税收也均由A公司作为同一纳税主体进行统一中报和清算。各地块的相关经营决策互相独立，其经营损益分别归属于不同的权利人。
本例中，虽然各期开发项目区分了三个账套进行独立核算管理，但是，这并不足以说明其中一期开发项目的有关资产、负债和权益均与其余各期的剩余部分相隔离。各期开发支出和相应税负仍以A公司作为单一主体进行清偿就表明某期资产并非仅承担与该期资产相关的负债，某期资产也并非与该期开发相关的负债的唯一支付来源。因此，本例中的各期开发项目并非可分割的部分，不应被认定为可分割部分。 我理解母公司就应作为合并处理而又不能作为合营处理？若这样不又是前后矛盾吗？不和陈老师又如何理解？

回答人：chenyiwei
这个问题在实务操作中有争议，我理解这也是合营安排和合并报表准则没有完全衔接好的地方。对于此类在法律形式上完全位于一个法人主体内的共同经营（而不是法律上表现为资产按份共有方式的共同经营），我个人理解可能还是需要由该法人将其 100 ％的资产、负债、权益和损益纳入其报表内，但把归属于其他合营方的权益和损益通过“其他合作方权益”和“其他合作方损益”的方式体现在该法人主体的财务报表中。对应地，其他合作方并不是直接对该合营安排的资产享有权利，也不是直接对合营安排的负债承担义务，建议通过“其他非流动资产”项目反映其在合营安排中的权益，并采用类似于权益法的方式对其进行核算。